【裁判字號】    96,交訴,73
【裁判日期】    970204
【裁判案由】    過失致死
【裁判全文】
臺灣屏東地方法院刑事判決              96年度交訴字第73號
公  訴  人  臺灣屏東地方法院檢察署檢察官
被      告  丙○○
輔  佐  人  丁○○
上列被告因過失致死案件，經檢察官提起公訴（96年度偵字第
2257號），本院判決如下：
    主  文
丙○○犯業務過失致人於死罪，處有期徒刑壹年，減為有期徒刑
陸月，如易科罰金，以銀元參佰元即新臺幣玖佰元折算壹日。
    事  實
一、丙○○考領有普通大貨車駕駛執照，以務農為業，平日駕駛
    渠所有之車號P4-1792 號自用小貨車載運農具及作物，駕駛
    即為其附隨業務。於民國95年5 月29日7 時37分許，丙○○
    駕駛前開自用小貨車後方搭載竹木由屏東縣高樹鄉台27線（
    即南華村世一路）39公里處附近之香蕉園小路駛出，欲右轉
    彎駛入台27線由北往南方向行駛時，原應注意汽車行至無號
    誌而無交通指揮人員指揮之交岔路口，支線道車應暫停讓幹
    線道車先行，且其後方竹木長度不得超過車輛全長百分之三
    十，並應在後端懸掛三角紅旗之危險標識，而依當時之天候
    暴雨、日間自然光線、路面濕潤但無缺陷及障礙物之情況，
    並無不能注意之情事，竟疏未注意有騎乘車號M7S-820 號重
    型機車之潘克東自其左側之台27線慢車道北往南方向行駛而
    來，即貿然右轉彎，駛入台27線往南方向之慢車道，且後方
    竹木長度超過車輛全長百分之三十，復未在後端懸掛三角紅
    旗之危險標識，潘克東亦疏未注意車前狀況，致閃避不及，
    於距該小路口10.5公尺處，身體頸部自後追撞丙○○所駕駛
    之前開自用小貨車左後車尾突出之竹木，潘克東因而人車向
    前傾倒，受有頸部挫傷併內出血之傷害，經送醫後仍不治死
    亡。丙○○於肇事後停留現場，於有偵查權限之警員尚不知
    何人肇事據報前往處理時，當場承認為肇事人並自願接受裁
    判。
二、案經臺灣屏東地方法院檢察署檢察官相驗後簽分暨潘克東之
    父己○○訴請偵查起訴。
    理  由
一、訊據被告丙○○對於自上開香蕉園岔路駛入台27線由北往南
    方向之慢車道約10.5公尺處發生撞擊，當時車輛後方載有竹
    木，長度超過標準，且未懸掛三角紅旗之危險標識，及被害
    人潘克東因此受有頸部挫傷併內出血之傷害，經送醫後仍不
    治死亡等情固不諱言，然矢口否認有何過失情事，辯稱：伊
    認為伊並無過失，且被害人係撞擊到伊所駕自小貨車之左後
    車尾處，與伊所載竹木長度過長並無因果關係云云。經查：
(一)被害人確係因本件車禍受有頸部挫傷併內出血之傷害，經送
    醫仍不治死亡之事實，業經臺灣屏東地方法院檢察署檢察官
    督同法醫師相驗屬實，製有相驗筆錄、相驗屍體證明書、鑑
    定驗斷書附卷為憑。而依鑑定驗斷書之記載，被害人外觀僅
    有頸部挫傷6 ｘ5 公分及該處皮下血腫7 ｘ7 公分之傷勢（
    相驗卷第37頁背面、第40頁）。被告於本院現場勘驗時，自
    承：車輛後方載運竹木之長度與現場模擬照片之情形相同，
    但數量僅約一半等語，而被害人身長171 公分，有上開鑑定
    驗斷書可稽（相驗卷第37頁），本院乃以身高相仿之員警（
    172 公分）騎乘被害人之同型機車實地檢測，依竹木擺放之
    位置，撞擊點恰係在脖子與胸口間之位置，而若係撞擊該自
    小貨車後方車尾，則撞擊之高度係在腹部附近，有刑事勘驗
    筆錄及現場照片附卷可稽（本院卷第43、47、48、50、51、
    52頁），對照被害人所受傷勢位置，並參以撞擊位置除遺有
    機車碎片外，尚有殘餘木屑之情研判（相驗卷第15、17、18
    、19頁照片），被害人應係先撞擊到被告所駕自小貨車後方
    突出之竹木，方會在頸部位置留有明顯之挫傷。再者，被告
    於警方到達現場時即已將後方所載竹木由自小貨車上移走，
    業據其供承在卷，並據證人即現場目擊者甲○○到庭證述明
    確（本院卷第75頁），足見被告意欲掩飾被害人係撞擊到其
    自小貨車後方突出竹木之事實。
(二)被告雖辯稱：當時將竹木取下，係要送被害人就醫云云，然
    竹木係放於其自小貨車後方置物位置，該處並無座位，苟被
    告要送被害人就醫，衡情應係攙扶被害人至自小貨車右前座
    位，豈有將被害人置於車後置物位置之理，足徵被告上開辯
    詞顯違常情並不足採。
(三)證人即現場目擊者戊○○於本院審理中固證稱：被害人當時
    是撞到車子，不是撞到後方竹子云云（本院卷第73頁），然
    經本院再次詰問其為何如此確定，證人改證稱：因為撞擊力
    很大，碰一聲，我看到時，機車已經撞到小貨車等語（同上
    頁背面），參以其復證稱：當時下大雨，其距離車禍撞擊位
    置約100 公尺等情（本院卷第72頁背面），衡情其應無法看
    清確實之撞擊位置。證人即現場目擊者乙○○於本院審理中
    亦證稱：撞到的瞬間看到被害人倒在地上，在機車旁邊等語
    （本院卷第74頁），甲○○證稱：看到車禍時，被害人躺在
    小貨車駕駛座的左邊（本院卷第75頁），上開三位目擊者所
    述看到車禍之情形各有出入，然此顯係因當時下大雨，且渠
    等均係聽聞撞擊聲或看到機車撞倒後，才目擊現場情景，而
    依機車行進之慣性，被害人撞到後方竹木後，人車均會往前
    傾倒，則渠等看到機車撞到自小貨車，及被害人倒地之位置
    ，均非關於第一撞擊點之供證，不足影響本院對被害人係先
    撞擊到被告自小貨車後方竹木之認定。
(四)按汽車行至無號誌而無交通指揮人員指揮之交岔路口，支線
    道車應暫停讓幹線道車先行，且貨車之裝載，伸後長度不得
    超過車輛全長百分之三十，並應在後端懸掛三角紅旗之危險
    標識，道路交通安全規則第79條第2 款、第102 條第1 項第
    2 款分別定有明文。被告考領有普通大貨車駕駛執照，自應
    注意上開規定，依當時之天候暴雨、日間自然光線、路面濕
    潤但無缺陷及障礙物之情況【有道路交通事故調查報告表（
    一）在卷可稽】，並無不能注意之情事，詎竟疏未注意，貿
    然右轉駛入台27線往南方向之慢車道，且後方竹木長度超過
    車輛全長百分之三十，復未在後端懸掛三角紅旗之危險標識
    ，致肇致本件車禍，其應負過失責任甚明。又被害人雖未注
    意車前狀況，亦有疏失，然此並不能解免被告過失罪責。另
    被告之過失行為，與被害人之死亡間，顯有相當因果關係。
    綜上，被告空言否認有過失情事，委不足取。事證明確，被
    告犯行洵堪認定。
二、按行為後法律有變更者，適用行為時之法律。但行為後之法
    律有利於行為人者，適用最有利於行為人之法律，刑法第2
    條第1 項定有明文。查被告行為後，刑法部分條文於94年2
    月2 日修正公布，於95年7 月1 日施行，自應依上開規定，
    為新舊法之比較適用：
(一)本件法定罰金刑部分，修正前刑法第33條第5 款規定：「罰
    金：（銀元）1 元以上」，而銀元與新臺幣間之折算，依現
    行法規所定貨幣單位折算新臺幣條例規定，以銀元1 元折算
    新臺幣3 元；惟修正後刑法第33條第5 款規定：「罰金：新
    臺幣1 千元以上，以百元計算之」；經比較新舊法之規定，
    自以修正前刑法第33條第5 款規定，較有利於被告。
(二)修正前刑法第41條第1 項前段規定：「犯最重本刑為5 年以
    下有期徒刑以下之刑之罪，而受6 個月以下有期徒刑或拘役
    之宣告，因身體、教育、職業、家庭之關係或其他正當事由
    ，執行顯有困難者，得以1 元以上3 元以下折算1 日，易科
    罰金。」又被告行為時之易科罰金折算標準，修正前罰金罰
    鍰提高標準條例第2 條前段（現已刪除）規定，就其原定數
    額提高為100 倍折算1 日，則本件被告行為時之易科罰金折
    算標準，應以銀元300 元折算1 日，經折算為新臺幣後，應
    以新臺幣900 元折算1 日。惟修正後刑法第41條第1 項前段
    則規定：「犯最重本刑為5 年以下有期徒刑以下之刑之罪，
    而受6 個月以下有期徒刑或拘役之宣告者，得以新臺幣1 千
    元、2 千元或3 千元折算1 日，易科罰金。」比較修正前後
    之易科罰金折算標準，以95年7 月1 日修正公布施行前之規
    定，較有利於被告。
(三)修正前刑法第62條前段規定自首「應」減輕其刑，修正後自
    首改為「得」減輕其刑，比較修正前後自首之規定，以95年
    7 月1 日修正公布施行前之規定，較有利於被告。
三、按刑法上所謂業務，係指個人基於其社會地位繼續反覆所執
    行之事務，包括主要業務及其附隨之準備工作與輔助事務在
    內（最高法院89年台上字第8075號判例意旨足參）。本件被
    告以務農為業，平日駕駛渠所有之車號P4-1792 號自用小貨
    車載運農具及作物，為其所自承，則駕駛為其附隨之輔助事
    務，並與其履行農務業務有直接、密切關係，自屬其附隨業
    務。是核被告所為，係犯刑法第276 條第2 項之業務過失致
    死罪（公訴人於事實欄記載為附隨業務，但法條誤引為刑法
    第276 條第1 項普通過失致死罪，業據公訴檢察官當庭更正
    ）。被告於肇事後停留現場，於有偵查權限之警員尚不知何
    人肇事據報前往處理時，當場承認為肇事人並自願接受裁判
    ，有屏東縣警察局道路交通事故肇事人自首情形紀錄表在卷
    可考，爰依修正前刑法第62條前段自首規定減輕其刑。審酌
    被告因一時過失致人於死，造成被害人家屬心理之痛苦甚鉅
    ，犯後復執詞辯解，並未與被害人家屬達成民事和解，賠償
    其損害，及被告素行尚佳、被害人亦有疏失等一切情狀，量
    處如主文所示之刑。另被告犯罪時間在96年4 月24日以前，
    合於減刑要件，爰依中華民國九十六年罪犯減刑條例第2 條
    第1 項第3 款、第9 條規定，減其刑期二分之一，並依修正
    前刑法第41條第1 項前段規定諭知易科罰金之折算標準。
據上論斷，應依刑事訴訟法第299 條第1 項前段，刑法第2 條第
1 項前段、第276 條第2 項、修正前刑法第62條前段、第41條第
1 項前段，修正前罰金罰鍰提高標準條例第2 條，現行法規所定
貨幣單位折算新臺幣條例第2 條，中華民國九十六年罪犯減刑條
例第2 條第1 項第3 款、第7 條、第9 條，判決如主文。
本案經檢察官陳俊宏到庭執行職務。
中    華    民    國    97    年    2     月    4     日
                    交通法庭 審判長 法  官  吳永宋
                                    法  官  春生
                                    法  官  趙家光
以上正本證明與原本無異。
如不服本判決應於收受本判決送達後十日內向本院提出上訴書狀，
其未敘述上訴理由者，並得於提起上訴後十日內向本院補提理由
書狀（均須按他造當事人之人數附繕本）「切勿逕送上級法院」
中    華    民    國    97    年    2     月    4     日
                                    書記官  陳勃諺
附錄本案論罪科刑條文
中華民國刑法第276條第2項
從事業務之人，因業務上之過失犯前項之罪者，處 5 年以下有期
徒刑或拘役，得併科3 千元以下罰金。


司法院資訊處製作；財團法人民間司法改革基金會備份。
